臺灣高等法院民事裁定
110年度抗字第925號
抗  告  人  Ａ○○  
上列抗告人因與相對人Ｂ○○間請求交付子女強制執行聲明異議事
件，對於中華民國110年7月13日臺灣新竹地方法院110年度執事
聲字第31號裁定，提起抗告，本院裁定如下：
    主      文
原裁定及臺灣新竹地方法院司法事務官於民國110年5月28日所為
109年度司執字第42060號對抗告人處怠金新臺幣參萬元之裁定均
廢棄。
抗告費用由相對人負擔。
    理      由
一、抗告及異議意旨略以：抗告人固有依本院105年度家上字第5
    4號和解筆錄內容（下稱系爭執行名義），將兩造所生未成
    子女甲○○（民國00年0月00日生）交付於相對人之義務，然
    相對人與甲○○同住期間，多次對甲○○施暴，109年5月4日晚
    間將甲○○趕出住所，經甲○○向抗告人求助後始接回同住，故
    甲○○不願再與相對人同住或見面，抗告人從未誘拐甲○○；甲
    ○○與抗告人同住期間，相對人曾多次與甲○○會面、吃飯，顯
    見抗告人並無阻擋兩人會面，惟自109年5月11日相對人前往
    安親班欲將甲○○接回，與甲○○發生衝突後，抗告人每每勸導
    甲○○返回相對人住處，甲○○之情緒即相當激動，一再哭喊拒
    絕，並稱與相對人同住會遭受暴力對待等語，抗告人身為人
    母因擔心甲○○身心安全，不得不暫時與甲○○同住並安撫其情
    緒，並非故意不為履行；且甲○○嗣後已由新竹市政府社會處
    緊急安置，抗告人實無法再履行交付子女之義務。原法院司
    法事務官未審酌實際狀況，逕認抗告人未自動履行命令，裁
    處抗告人新臺幣（下同）3萬元怠金，原裁定亦駁回抗告人
    之聲明異議，並非允當，爰提起抗告，請求廢棄原裁定及司
    法事務官所為裁定等語。
二、按依執行名義，債務人應為一定之行為，而其行為非他人所
    能代履行者，債務人不為履行時，執行法院得定債務人履行
    之期間。債務人不履行時，得處3萬元以上30萬元以下之怠
    金。其續經定期履行而仍不履行者，得再處怠金或管收之，
    強制執行法第128條第1項固有明文。然強制執行應依公平合
    理之原則，兼顧債權人、債務人及其他利害關係人權益，以
    適當之方法為之，不得逾達成執行目的之必要限度，強制執
    行法第1條第2項定有明文。該立法理由為：強制執行程序攸
    關債權人、債務人及其他利害關係人之權益，故執行行為應
    公平合理兼顧渠等權益，以適當方法為之，不得逾必要限度
    ，並符合比例原則。是以，執行法院之執行方法，應以能實
    現執行名義之內容為必要，倘債權人已表明不請求實現執行
    名義之內容，自無再裁處怠金以強制債務人自動履行之必要
    。
三、經查，相對人執系爭執行名義，聲請原法院以109年度司執
    字第42060號交付子女事件（下稱系爭執行事件）對抗告人
    為強制執行，請求抗告人應將兩造所生未成年子女甲○○交付
    相對人，核屬強制執行法第128條第1項所指不可代替行為之
    強制執行。又原法院司法事務官固以抗告人曾先後於109年1
    1月27日、110年5月10日，收受該院109年11月24日、110年5
    月5日命其於15日內依系爭執行名義內容履行之執行命令，
    然均未履行為由，於110年5月28日依強制執行法第128條第1
    項規定，對抗告人處以3萬元之怠金。然相對人嗣已撤回系
    爭執行事件之聲請，有本院公務電話紀錄表、執行（調查）
    筆錄等附卷可稽（見本院卷第35-39頁），堪認相對人已表
    明不請求實現系爭執行名義之內容，則依上開說明，自毋庸
    再裁處怠金以強制抗告人自動履行。原法院司法事務官及原
    裁定未及審酌上情，裁處抗告人3萬元怠金，並駁回其聲明
    異議，尚有未合。抗告意旨指摘司法事務官上開裁定及原裁
    定不當，求予廢棄，非無理由，應由本院將原裁定及司法事
    務官所為前揭裁定予以廢棄。
四、據上論結，本件抗告為有理由，爰裁定如主文。  
中　　華　　民　　國　　110 　年　　9 　　月　　16　　日
                  民事第二十庭
                        審判長法  官  周祖民
                              法  官  張永輝
                              法  官  馬傲霜
正本係照原本作成。
本裁定除以適用法規顯有錯誤為理由外，不得再抗告。如提起再
抗告，應於收受送達後10日內委任律師為代理人向本院提出再抗
告狀。並繳納再抗告費新臺幣１千元。
中　　華　　民　　國　　110 　年　　9 　　月　　17　　日

    　　　　　　　　　　　　　書記官  崔青菁